最高法院刑事判決　　　　　　　九十四年度台上字第三四九號
　　上　訴　人　甲○○
　　　　　　　　　　　　199.
　　　　　　　　　　　　（另案在國防部台南監獄執行）
上列上訴人因違反毒品危害防制條例案件，不服台灣高等法院中
華民國九十三年十一月三十日第二審更審判決（九十三年度重上
更(三)字第一六一號，起訴案號：台灣新竹地方法院檢察署九十一
年度偵字第三三二、三三三號），提起上訴，本院判決如下：
    主  文
原判決撤銷，發回台灣高等法院。
    理  由
本件原判決認定上訴人甲○○於民國九十一年一月間某日，基於
施用第一級毒品海洛因及第二級毒品安非他命之犯意，在台中縣
不詳某地，以新台幣（下同）五十二萬元之代價，向不詳姓名之
成年男子購入海洛因及安非他命，惟於販入後旋即認數量甚多逾
其個人短期之施用量，另萌販賣營利之意圖，以其所有之電子磅
秤將海洛因分裝成二十六包，安非他命分裝成二包後，於同年月
七日下午五時許，駕駛其妻陳雅君所有之車牌號碼三Ｈ─二五九
五號自用小客車，自台中縣攜帶上開已分裝完妥之海洛因及安非
他命，前往新竹縣竹北市，於當日晚間六時餘，到同市○○○路
三十八號「超級網咖店」，伺機販賣，於同日晚間八時許，為警
據報在該網咖店查獲，並在上開自用小客車內查扣上訴人意圖販
賣而持有之海洛因二十六包（驗餘淨重二九三點八三公克）、安
非他命二包（驗餘淨重三四點三四公克）及供意圖販賣毒品使用
之電子磅秤一台等情。因而撤銷第一審關於意圖販賣而持有第一
級毒品部分之判決，改判論處上訴人意圖販賣而持有第一級毒品
累犯罪刑，固非無見。
惟查：（一）刑事被告之對質、詰問權，係屬憲法第八條第一項
規定「非由法院依法定程序不得審問處罰」之正當法律程序所保
障之基本人權及第十六條所保障之基本訴訟權（司法院釋字第三
八四號、第五八二號解釋參照），為確保刑事被告此二項權利，
九十二年二月六日修正公布之刑事訴訟法，除保留被告此二項權
利外，另設立交互詰問制度，並採用傳聞法則，於第一百五十九
條第一項規定：被告以外之人於審判外之言詞或書面陳述，除法
律有規定者外，不得作為證據。故證人在刑事訴訟，原則上，應
於審判中依法定程序到場具結陳述，並與被告同時在場彼此面對
面互為質問及接受被告之詰問，其陳述始得作為認定被告犯罪事
實之判斷依據；如證人以聞自他人（即原始證人）在審判外之陳
述作為內容之陳述，因非陳述其親自聞見或經歷之事實，而屬傳
聞之詞，即無從藉由被告與其對質及對其詰問，以擔保其陳述內
容之真實性，又因該他人（即原始證人）非親自到庭作證，法院
無從命其具結而為誠實之陳述，亦無從藉由被告對質詰問權之行
使，以確認該傳聞陳述之真偽，以之作為不利被告之證據，即侵
害被告憲法上之對質詰問權，除法律另有規定外，應認不具證據
能力。卷查證人即警員范陽宗於九十三年四月二十七日在原審證
稱：「線民只說這個人從外地帶大批毒品進入新竹縣市來，沒有
說要買或要賣，最後我們得知這個人是要到竹北來」、「線報沒
說這個人的毒品是在竹北市買的」等語，係聽自其所謂「線民」
之陳述，並非其親自聞見或經歷之事實，係屬傳聞證據，依前開
說明，除法律另有規定外，並無證據能力，原判決將之採為認定
上訴人犯罪事實之判斷依據，而未說明其根據何法律之規定，自
難謂非違法。（二）證人之陳述前後不符，或相互間有所歧異時
，究竟何者可採，雖屬於事實審法院自由判斷職權，但其所為判
斷，應受經驗法則與論理法則之支配，其取捨之心證理由，亦應
於判決理由內詳予闡述，方足以昭折服。卷查證人范陽宗於九十
三年四月二十七日在原審雖陳述如前述證言，然其在偵查中證稱
：「我們是接到線報表示甲○○甫交易毒品結束，駕駛白色轎車
停放在超級網咖附近，人在超級網咖店內」，在第一審證稱：「
我們經由線報，在超級網咖那邊，有高級轎車載有毒品」，於九
十一年十一月十一日在原審證稱：「我們接到一個匿名的報案，
說在查獲的網咖店有開高級轎車的人，可能持有大量毒品，我大
約是在查獲三天前得到線報的，我們就在那裡觀察兩天，就在查
獲那天，發現網咖店對面馬路有看到這部車」各等語，與其於九
十三年四月二十七日之陳述，均不相符合，原判決採信其於九十
三年四月二十七日之陳述，而未於理由內闡述其取捨之心證理由
，亦嫌理由欠備。（三）卷宗內之筆錄及其他文書可為證據者，
審判長應向當事人、代理人、辯護人或輔佐人宣讀或告以要旨，
刑事訴訟法第一百六十五條第一項設有規定。原審於九十三年十
一月十六日審判期日，並未將卷宗內台灣新竹地方法院九十一年
度偵字第三一八號案卷影本，向檢察官或上訴人及其辯護人宣讀
或告以要旨，有原審審判筆錄可按，則原判決採用該案卷資料為
斷罪依據，亦有應於審判期日調查之證據未予調查之違法。上訴
意旨指摘原判決違背法令，非無理由，應認仍有撤銷發回更審之
原因。
據上論結，應依刑事訴訟法第三百九十七條、第四百零一條，判
決如主文。
中　　華　　民　　國　九十四　年　　一　　月　 二十   日
                      最高法院刑事第七庭
                          審判長法官  莊　登　照
                                法官  洪　明　輝
                                法官  黃　一　鑫
                                法官  魏　新　和
                                法官  林　秀　夫
      本件正本證明與原本無異
                                      書  記  官
中　　華　　民　　國　九十四　年　　一  　月　二十六  日
                                                      Ｃ
